【裁判字號】    97,建,48
【裁判日期】    970821
【裁判案由】    給付工程款
【裁判全文】
臺灣板橋地方法院民事判決                97年度建字第48號
原      告  光奇有限公司
法定代理人  丁○○
訴訟代理人  甲○○
被      告  達運光電股份有限公司
                        號
法定代理人  乙○○
                        號
訴訟代理人  林美倫律師
            陳勵新律師
            張衛航律師
上列當事人間請求給付工程款事件，經本院於民國97年7 月24日
言詞辯論終結，判決如下：
    主  文
原告之訴及其假執行之聲請均駁回。
訴訟費用由原告負擔。
    事實及理由
一、原告主張：被告於民國95年間向國防部軍備局中山科學研究
    院標得「嘉義縣水上鄉I008嘉義通資管線工程」後，將部分
    工程內容轉發包與訴外人拓營企業有限公司（以下簡稱拓營
    公司）施作，而訴外人拓營公司再就其承接之部分工程發包
    與原告施作。民國96年2 、3 月間，訴外人拓營公司因未能
    如期支付下游廠商工程款，被告深懼工程因此遲延，乃與原
    告及訴外人拓營公司達成協議，並書立切結書作為憑據，切
    結書內容為：原告於民國96年3 月5 日0800時前進場施工，
    並如期達成預期之工程進度，訴外人拓營公司同意於民國96
    年3 月5 日0800時後原告施工之款項，直接由被告給付原告
    。本工程於中科院完成驗收後於10日內訴外人拓營公司需支
    付原告所有款項，若拓營公司無法如期付款原告，被告將拓
    營公司請領之款項扣留給予原告。嗣原告承作之嘉義縣水上
    鄉I008嘉義通資管線工程已於96年7 月底全部完工，中科院
    亦已驗收完成，惟訴外人拓營公司遲未支付款項與原告，該
    筆款項業經訴外人何政榕代表拓營公司確認數額無誤，原告
    已於96年11月9 日寄發存證信函與訴外人拓營公司，要求支
    付工程尾款，詎訴外人拓營公司仍未給付，原告向被告請款
    ，亦遭拒絕。為此，依據被告所書立之切結書，請求被告給
    付工程款新台幣（下同）0000000 元，及自起訴狀繕本送達
    翌日起至清償日止按年息百分之五計算之利息。願供擔保請
    准宣告假執行。
二、被告則以：被告並未與原告簽訂工程承攬契約，原告自不得
    以其與拓營公司所訂之工程合約書，逕向被告請求給付工程
    款。原告與拓營公司所書立之工程計價明細確認書及統計數
    量單，未經被告同意，被告亦否認該私文書之形式上及實質
    上之真正性。原告主張其所得向拓營公司請求0000000 元之
    工程款，應負舉證之責。被告就「1008嘉義通資管線工程」
    與拓營公司訂有工程合約書，合約總價為0000000 元，被告
    於96年2 月14日前已給付0000000 元，剩餘0000000 元，扣
    除拓營公司應賠償之逾期罰款17194 元、工程瑕疵改善費用
    85260 元、竣工圖資作業費4 萬元及訴外人順明製管工業股
    份有限公司依法院執行命令收取之工程款229588元，拓營公
    司可請求之工程款僅餘810315元。被告於96年6 月30日支付
    418308元之票款予原告，於96年5 月5 日付款5250元予原告
    ，又於96年6 月28日支付40萬元嘉義工程工班施工費用予拓
    營公司。拓營公司於96年3 月22日就嘉義通資管線工程欠料
    協議書同意扣款73142 元、於96年8 月10日就嘉義通資管線
    工程欠料協議書同意扣款16354 元，並依契約第22條第（七
    ）項之約定，拓營公司應負擔本件之律師費用65000 元，剩
    餘金額為-167739 元，是拓營公司已無工程款可向被告請求
    。況拓營公司就系爭工程尚有保固責任未予履行，依系爭合
    約第5 條（一）1.（2） 款約定：「工程款以已施工完成者
    為限，該項工程款每期均應扣除5%作為保留款，並於工程完
    成，甲方驗收合格，乙方繳納保固保證金後（為契約總價
    10% ，其中新台幣壹拾萬元整為現金，餘為乙方支票且負責
    人需背書）於甲方核符簽認後30日內1 次無息結付尾款」。
    是保固保證金依約即為契約總價10% 即808500元，拓營公司
    亦於96年11月23日函請被告依約扣除保固金，上開工程於96
    年8 月20日驗收完畢，保固期間需至98年8 月20日止，故於
    保固期間屆至前，尚無法確定拓營公司實際所能請求之工程
    款數額。拓營公司積欠營業稅及營業所得稅共計0000000 元
    ，遭法務部行政執行署屏東行政執行處扣押在案，另因積欠
    華僑商業銀行0000000 元，遭鈞院民事執行執行處扣押在案
    ，是拓營公司對被告並無0000000 元之工程款債權，原告請
    求被告給付工程款為無理由等語置辯。並聲明：原告之訴駁
    回。如受不利之判決，願供擔保請准宣告免為假執行。
三、原告主張其對於訴外人拓營公司有0000000 元之工程款債權
    之事實，業據其提出訴外人何政榕代表拓營公司確認數額無
    誤之工程計價明細確認書為證，並據證人丙○○證述在卷（
    見97年7 月10日言詞辯論筆錄），被告雖否認何政榕有權代
    表拓營公司，惟查何政榕曾於96年3 月6 日代表拓營公司在
    原告之請款單上簽名蓋章，被告並已支付該筆款項，何政榕
    亦於96年3 月間代表拓營公司簽立切結書，被告當時並未對
    何政榕有權代表拓營公司提出爭執，是何政榕有權代表拓營
    公司確認工程款之數額，應無疑義。原告主張其對於訴外人
    拓營公司有0000000 元之工程款債權，堪予採信。
四、原告依據切結書主張被告應對拓營公司積欠原告之工程款
    0000000 元負給付之責，惟查，觀諸切結書內容為「丙方（
    原告）於民國96年3 月5 日0800時前進場施工，並如期達成
    預期之工程進度，乙方（拓營公司）同意於民國96年3 月5
    日0800時後丙方（原告）施工之款項，直接由甲方（被告）
    給付丙方（原告）。本工程於中科院完成驗收後於10日內乙
    方（拓營公司）需支付丙方（原告）所有款項，若乙方（拓
    營公司）無法如期付款丙方（原告），甲方（被告）將乙方
    （拓營公司）請領之款項扣留給予丙方（原告）」，該切結
    書係約定「甲方將乙方請領之款項扣留給予丙方」，並非約
    定「甲方將乙方積欠丙方之工程款給予丙方」，是本件仍應
    審究拓營公司得向被告請領之工程款為多少，被告於該範圍
    對原告負給付之責。原告對於被告主張「1008嘉義通資管線
    工程合約總價為0000000 元，被告於96年2 月14日前已給付
    0000000 元，剩餘0000000 元，拓營公司應賠償逾期罰款
    17194 元、工程瑕疵改善費用85260 元、竣工圖資作業費4
    萬元」之事實不予爭執，是就原告不爭執之部分，拓營公司
    之工程款經扣抵後，所剩之餘額為0000000 元。而被告復於
    96年6 月30日支付418308元之票款予原告，此為拓營公司應
    支付予原告之工程款，由被告自其應支付予拓營公司之工程
    款中扣除直接支付予原告，此為兩造所不爭執，是拓營公司
    對被告之工程款應再扣除418308元，餘額為621595元。又依
    拓營公司與被告所訂之1008嘉義通資管線工程合約書第5 條
    （一）1.（2） 款約定：「工程款以已施工完成者為限，該
    項工程款每期均應扣除5%作為保留款，並於工程完成，甲方
    驗收合格，乙方繳納保固保證金後（為契約總價10% ，其中
    新台幣壹拾萬元整為現金，餘為乙方支票且負責人需背書）
    於甲方核符簽認後30日內1 次無息結付尾款」。是拓營公司
    應提出契約總價0000000 元之10% 即808500元，作為保固保
    證金，而拓營公司於96年11月23日函被告稱「如因保固因素
    請依合約扣除保固金」，此有被證八之存證信函可稽，前揭
    工程款餘額621595元，低於約定之保固金808500元，依拓營
    公司之意思全數轉作保固保證金，被告據此扣留工程款作為
    保固保證金，亦屬依約行使權利。而1008嘉義通資管線工程
    於96年8 月20日驗收完畢，依合約第16條約定，保固期間自
    驗收合格之日起二年，即至98年8 月20日止，故於保固期間
    屆至前，被告仍有動用保固保證金以作為支付修繕費用之可
    能，尚無法確定被告應返還工程款之數額為多少。是原告在
    保固期間屆滿前，請求被告給付0000000 元，為無理由，應
    予駁回。原告之訴既經駁回，其假執行之聲請失所附麗，應
    併予駁回。
五、本件事證已臻明確，被告其餘所為「訴外人順明製管工業股
    份有限公司依法院執行命令收取之工程款229588元，被告於
    96年5 月5 日付款5250元予原告，又於96年6 月28日支付40
    萬元嘉義工程工班施工費用予拓營公司，拓營公司於96年3
    月22日就嘉義通資管線工程欠料協議書同意扣款73142 元、
    於96年8 月10日就嘉義通資管線工程欠料協議書同意扣款
    16354 元，拓營公司應負擔本件之律師費用65000 元。拓營
    公司積欠營業稅及營業所得稅共計000000 0元，遭法務部行
    政執行署屏東行政執行處扣押在案，另因積欠華僑商業銀行
    0000000 元，遭鈞院民事執行執行處扣押在案」等之抗辯，
    均毋庸再予審酌，附此敘明。
六、結論：原告之訴為無理由，依民事訴訟法第78條，判決如主
    文。
中    華    民    國    97    年    8     月    21    日
                  民事第三庭    法  官  陳映如
以上正本係照原本作成
如對本判決上訴，須於判決送達後20日內向本院提出上訴狀
中    華    民    國    97    年    8     月    21    日
                            書記官  李錦輝


司法院資訊處製作；財團法人民間司法改革基金會備份。
